【裁判字號】    92,交聲,83
【裁判日期】    920930
【裁判案由】    聲明異議
【裁判全文】
臺灣嘉義地方法院交通事件裁定                      九十二年度交聲字第八三號
    原處分機關  交通部公路總局嘉義區監理所
    異 議人 即  乙○○
    受 處分 人
右列異議人因違反道路交通管理處罰條例案件，對於交通部公路局嘉義區監理所九十
二年四月二日所為之處分（原處分案號：嘉監裁字第裁七○－ＫＡＣ一三○九○四號
裁決書），聲明異議，本院裁定如左：
    主  文
原處分撤銷。
乙○○處罰鍰新臺幣伍萬伍仟元，並記違規點數貳點。
    理  由
一、原處分意旨略以：乙○○於民國九十二年三月二日十時五十分許，駕駛車號Ｘ三
    －六九一號營業貨運曳引車，行經雲林縣土庫鎮○○路與聯美路口，經警攔檢以
    ＫＡＣ一三○九○四號單舉發「裝載土方經會同司機，總重十四點六八公噸，
    核重三五公噸，超重九點六八公噸；砂石標示牌車斗擅自加高車斗（照相為證
    ）」違規，經原處分機關即交通部公路總局嘉義區○○○○道路交通管理處罰條
    例第二十九條之二第三項及第二十九條之一第一項（誤載為第二十九條第一項）
    處罰異議人罰鍰新臺幣六萬元，並記汽車違規紀錄一次等語。
二、異議人則以：當時所駕駛之營業貨運曳引車總重量未逾三十五公噸，曾請求警員
    過磅測量，但不為接受，且警亦未會同其丈量云云置辯。
三、按裝載砂石、土方未依規定使用專用車輛或其專用車廂未合於規定或變更車廂者
    ，處汽車所有人新臺幣四萬元以上八萬元以下罰鍰，並當場禁止通行，道路交通
    管理處罰條例第二十九條之第一項定有明文。又按汽車裝載貨物超過核定之總重
    量、總聯結重量者，處汽車所有人罰鍰，並記汽車違規紀錄一次，其應歸責於汽
    車駕駛人時，除依第三項處汽車駕駛人罰鍰及依第六十三條第一項第二款記點外
    ，汽車所有人仍應記該汽車違規紀錄一次。汽車裝載貨物超過所行駛橋樑規定之
    載重限制者，處汽車駕駛人罰鍰，其應歸責於汽車所有人時，除依第三項處汽車
    所有人罰鍰及記該汽車違規紀錄一次外，汽車駕駛人仍應依第六十三條第一項第
    二款規定記違規點數二點。有前二項規定之情形者，應責令改正或當場禁止通行
    ，並處新臺幣一萬元罰鍰，超載十公噸以下者，以總超載部分，每一公噸加罰新
    臺幣一千元；超載逾十公噸至二十公噸以下者，以總超載部分，每一公噸加罰新
    臺幣二千元；超載逾二十公噸至三十公噸以下者，以總超載部分，每一公噸加罰
    新臺幣三千元；超載逾三十公噸者，以總超載部分，每一公噸加罰新臺幣五千元
    。未滿一公噸以一公噸計算。道路交通管理處罰條例第二十九條之二第一項至第
    三項亦分有明定。
四、經查：
（一）異議人於九十二年三月二日十時五十分許，駕駛車號Ｘ三－六九一號營業貨運
      曳引車，行經雲林縣土庫鎮○○路與聯美路口，經警攔檢，並為警以ＫＡＣ一
      三○九○四號單舉發「裝載土方經會同司機，總重十四點六八公噸，核重三
      五公噸，超重九點六八公噸；砂石標示牌車斗擅自加高車斗（照相為證）」
      交通違規，並經交通部公路總局嘉義區○○○○道路交通管理處罰條例第二十
      九條之二第三項第七款及第二十九條第一項處罰異議人罰鍰六萬元，並記汽車
      違規紀錄一次之事實，有照片四幀、雲林縣警察局九十一雲警交字第ＫＡＣ一
      三○九○四號舉發違反道路交通管理事件通知單、及交通部公路總局嘉義區監
      理所九十二年四月二日嘉監裁字第裁七○－ＫＡＣ一三○九○四號裁決書各一
      份可稽。
（二）異議人所駕駛車號Ｘ三－六九一號營業貨運曳引車，係砂石專用車，車重一○
      ．八八公噸，載重十二．一二公噸，總重二十三公噸，第五輪載重三十五公噸
      。貨廂長八九六公分，貨廂寬二三四公分，貨廂高七三公分，此有交通部公路
      總局嘉義區監理所之汽車車籍查詢一份在卷可查（詳「處理交通違規聲明異議
      案件卷宗」第十四頁）。
（三）警員丙○○舉發異議人時，異議人均在旁之情，有卷附照片三幀可稽（詳「處
      理交通違規聲明異議案件卷宗」第十七、十八頁），足證警員丙○○確有會同
      異議人丈量之事實。再警員丙○○有要求異議人過磅之情，亦據證人丙○○於
      審理中證稱：曾要求異議人開車去過磅，但異議人拒絕，並駕車離去等語（詳
      本院九十二年五月二十日訊問筆錄）。另證人即警員甲○○亦證稱：「（問：
      被告是否有表示要車子過磅？）我們有告知異議人乙○○如果覺得用丈量法不
      準的話，可以去過磅。但是異議人乙○○非常的不高興，就站在那邊，也沒有
      表示意見，後來我們就開單後，異議人乙○○就駕車離開了」等語（詳本院九
      十二年五月二十七日訊問筆錄），足證異議人所辯：當時有要求過磅云云，應
      屬不實。況本件舉發之警員與異議人素不相識，若異議人無違規情事，該警員
      當無設詞誣陷之理，其證言當可採信，異議人所辯尚難採信。
（四）再依「處理交通違規聲明異議案件卷宗」所附照片（詳卷第十八頁下圖），經
      警註明：「私自焊接加高」，並註記「五公分」，足證該車確有加高車斗之事
      實。
（五）按警方執行取締砂石車均依據內政部警政署九十一年六月四日警署交字第○九
      一○一○○八三四號函新修正「警察機關取締違規砂石車注意事項」辦理，而
      依上開注意事項第二條第五項第一款規定：已登檢合格之砂石標示車，後雙軸
      式半拖車，貨廂容積以十四．七立方公尺為上限。再依砂石、土方之傾卸式車
      輛登檢砂石專用車作業規定第二條第五項規定：貨廂容積應合於規定（大貨車
      為其核定總重扣除核定空重所得之核定載重量，除以規定比重一．五，所得之
      數值為貨廂容積之立方數；半拖車為其核定聯結總重減去半拖車車重與六．五
      公噸所得之核定載重量，除以規定比重一．五，所得之數值為貨廂容積之立方
      數」。查異議人所駕駛車號Ｘ三－六九一號營業貨運曳引車，經警丈量該車實
      際載高○．九公尺、內框長八．九公尺、內框寬二．三五公尺，則依丈量法計
算異議人之營業貨運曳引車當時實際載重應為二八．二三五二五（八．九×二
      ．三五×○．九×一．五Ｔ＼Ｍ3）公噸，再加上空車一○．八八公噸，總重
      達三九．一一五二五公噸，已超過前揭（二）所核定之總重三十五公噸達四．
      一二公噸（四捨五入，取小數點以下二位數）。則異議人裝載貨物超過核定之
      總重量、總聯結重量達五公噸（未滿一公噸以一公噸計算），原處分以異議人
      之營業貨運曳引車超重九．六八公噸，應有違誤。是本件異議雖無理由，惟原
      裁定有所不當，應由本院裁定將原處分撤銷，爰依道路交通管理處罰條例第二
      十九條之二第三項、第六十三條第一項第二款及第二十九條之一第一項，諭知
      異議人罰鍰新臺幣五萬五千元，並記違規點數二點。
據上論斷，應依道路交通案件處理辦法第二十條前段裁定如主文。
中      華      民      國    九十二    年      九      月     三十     日
                                臺灣嘉義地方法院交通法庭
                                    法  官  張  育  彰
右正本證明與原本無異。
如不服本裁定，應於裁定送達後五日內向本院提出抗告狀（應附繕本）。
中      華      民      國   九十二    年      九      月     三十     日
                                    書記官  林  秀  敏


司法院資訊處製作；財團法人民間司法改革基金會備份。
